【裁判字號】    95,交上易,72
【裁判日期】    950519
【裁判案由】    過失傷害
【裁判全文】
臺灣高等法院刑事判決                95年度交上易字第72號
上  訴  人  台灣臺北地方法院檢察署檢察官
上  訴  人
即  被  告  甲○○
上列上訴人因被告過失傷害案件，不服臺灣臺北地方法院94年度
交易字第528號，中華民國95年2月16日第一審判決（起訴案號：
臺灣臺北地方法院檢察署94年度偵字第 17148號），提起上訴，
本院判決如下：
    主  文
原判決撤銷。
甲○○從事業務之人，因業務上過失傷害人致重傷，處有期徒刑
伍月，如易科罰金，以參佰元折算壹日。
    事  實
一、甲○○係欣欣客運股份有限公司（下稱欣欣客運公司）僱用
    之營業大客車駕駛，為從事業務之人，於民國94年8月7日上
    午9時25分許駕駛車牌號碼 102-AC號營業大客車（為欣欣客
    運公司之棕 2線）沿臺北市○○區○○路由西向東方向行駛
    ，欲前往萬芳社區，於停靠臺北市○○區○○路 3段88號前
    「萬芳醫院」站牌處上下客後，欲起步駛離時，本應注意是
    否已將車門關妥，並注意左右側車輛行人之動態，以策安全
    ，而依當時天氣晴、日間自然光線，並無不能注意之情事，
    適有行人乙○○○於該營業大客車旁之右後側，詎甲○○竟
    於起步時，疏未注意車輛右後方行人之動態，即率行起步向
    左前方行駛欲超越同向前方停靠之營業大客車，致該車右後
    車輪在人行道旁溝蓋及道路中間處碾壓過乙○○○右小腿，
    致乙○○○受有右小腿開放性骨折、嚴重壓碎傷之傷害，嗣
    並經施行右腿膝上截肢手術而毀敗一肢之機能，甲○○於案
    發後有偵查犯罪權限之機關發覺犯罪前，自行以電話報警而
    自首接受裁判。
二、案經乙○○○之子林添鵬訴由臺北市政府警察局文山第二分
    局報告臺灣臺北地方法院檢察署偵查起訴。
    理  由
一、訊據上訴人即被告甲○○供承係欣欣客運公司僱用之大客車
    司機，有於上揭時地駕駛該公司車牌號碼102-AC號營業大客
    車沿臺北市○○區○○路西向東方向行駛，於停靠臺北市○
    ○區○○路 3段88號前「萬芳醫院」站牌處上下客後，於起
    步駛離時，所駕駛營業大客車之右後輪輾過被害人乙○○○
    右小腿，致使之因而受有上述傷害等事實，並有道路交通事
    故現場圖、交通事故補充資料表各一份及現場照片12幀在卷
    可參，惟矢口否認有何過失傷害犯行，辯稱伊欲起步駛離前
    有注意看右後方，確定沒有人上下車後，就把門關上，接著
    伊再注意左側，剛一起步，車內的乘客就喊叫伊趕快停車，
    伊才發現右後輪壓到人了，伊在車子駛離前，已經先將門關
    好並注意右側，並無過失云云。惟查：
(一)被害人乙○○○有於上揭時地遭被告駕駛之營業大客車右後
    車輪輾過右小腿，致因而受有右小腿開放性骨折、嚴重壓碎
    傷之傷害，嗣並經施行右腿膝上截肢手術而毀敗一肢之機能
    等情，業據被害人乙○○○指述綦詳在卷，並有臺北市立萬
    芳醫院出具之診斷證明書二紙及被害人乙○○○急診病歷等
    在卷可參。而證人即當場目擊本件車禍發生經過之簡松木於
    原審法院審理時證稱伊於 94年8月7日上午9時25分許在臺北
    市○○區○○路 3段88號前「萬芳醫院」站牌處，從停靠在
    被告所駕車牌號碼102-AC號營業大客車後方之另一輛公車下
    車，伊下車後見到被告當時正準備駕車離站，因被告所駕營
    業大客車前方亦有一輛公車停靠，被告遂駕車向左前方偏移
    欲超越該車，此時被害人乙○○○之右腳從腳踝處到膝蓋處
    ，在人行道旁溝蓋及道路中間處，遭被告所駕營業大客車後
    輪壓到等語（見原審 95年1月12日審判筆錄），被告亦供承
    伊車子一起步，車內之乘客隨即喊叫伊停車，下車查看就發
    現右後輪輾到乙○○○之右小腿，足認被告駕車所駕駛之營
    業大客車於起步欲向左前方行駛時，其右後車輪即輾過被害
    人乙○○○之右小腿處，應堪認定。至被告雖辯稱伊於起步
    駛離時已注意右後方行人動態，並無過失云云，惟查，被告
    所駕駛之營業大客車既甫於起步之際，其右後輪即輾過被害
    人之右小腿處，足認被告於起步時，被害人乙○○○顯即於
    該營業大客車之右側，倘被告確有於起步駛離前注意右後方
    行人動態，當不致於甫起步駛離時，經由車上乘客告知始察
    覺被害人遭其所駕駛營業大客車右後車輪輾過之情，此被告
    於偵查時及原審法院審理時供稱伊於起步前先看右方無人上
    車即關上車門，再看左方無來車即啟動駛離，案發前並未發
    現被害人等語（見偵查卷第36頁、原審法院94年12月28日、
    95年 1月12日審判筆錄），嗣於本院審理時供稱伊剛起步時
    ，有一對母女問伊是否有行經家樂福，伊說沒有，伊注意右
    側無人後即將車門關閉，伊當時沒看到被害人，伊一起步就
    壓到被害人云云，是被告於起步駛離時顯疏未注意其車右後
    方行人之動態，否則又何以甫起步駛離時，其車右後輪即輾
    過被害人之右小腿，此本件車禍發生原因，經送請臺北市車
    輛行車事故鑑定委員會鑑定結果亦認定被告駕車起步駛離時
    疏未注意右側行人，就本件車禍之發生為肇事原因，被害人
    則無肇事因素，有該委員會95年1月23日北鑑審字第0943046
    7700號鑑定意見書一份在卷可憑，按汽車起步前應顯示方向
    燈，並注意前後左右車輛行人，道路交通安全規則第89條第
    1項第6款定有明文，依本件事故發生時間係在上午9時25 分
    許，天氣晴、日間自然光線，並無不能注意之情事，詎被告
    竟於起步時，疏未注意車輛右後方行人之動態，即率行起步
    向左前方行駛欲超越同向前方停靠之營業大客車，致該車右
    後車輪在人行道旁溝蓋及道路中間處碾壓過被害人右小腿，
    因而使被害人受有上揭傷害，其顯有違上揭道路交通安全規
    則規定，就本件事故之發生自有過失甚明，是被告所辯伊於
    起步駛離前有注意右後方行人動態，就本件車禍發生並無過
    失云云，要屬卸責之詞，不足採信﹔而查被害人乙○○○因
    本件車禍致受有上揭傷害，是被告過失行為與被害人所受重
    傷害間，具有相當因果關係甚明。是本件事證明確，被告犯
    行，應堪認定。
(二)至公訴意旨雖認本件係被害人乙○○○正在公車後門處欲搭
    乘該公車，被告疏未注意乘客上下車情形即貿然關車門起駛
    ，被害人因而摔落遭該公車右後車輪碾過，而認被告過失情
    節尚包含未注意乘客上下車情形云云，查被害人即證人乙○
    ○○雖於原審法院審理時證稱伊踏上公車一階後，車子即啟
    動，伊就從公車上摔下來，一摔下去即遭右後車輪碾過受傷
    云云（見原審卷94年12月28日審判筆錄），然衡情若被害人
    確已踏上公車一階後始摔出車外，以當時該車係停於人行道
    旁溝蓋附近，則被害人摔落地面應會撞擊地面，而受有其他
    手部或頭部擦傷等情，何以被害人僅有右小腿部分遭該車右
    後輪輾過之傷害，而訊之證人簡松木於原審法院審理時證稱
    伊當時看到被告所駕營業大客車正準備開車離站，該車後門
    已經關閉等語（見原審卷 95年1月12日審判筆錄）；且查被
    告所駕駛上開營業大客車為 93年4月出廠車輛，依臺北市交
    通局規定，設有「後門未關妥車輛無法起步」之設備，且需
    經每日一級保養、每月二級保養等情，有欣欣客運公司94年
    11月30日94欣機字第0993號函、欣欣客運公司2004年大客車
    車身打造施工說明、車輛二級保養實施表、欣欣客運公司一
    級保養檢查表在卷可稽，是在「後門未關妥車輛無法起步」
    設備正常運作下，應無發生該車車門未關妥即可行駛並將已
    上車之乘客摔落車外之可能，公訴意旨指述被告並有疏未注
    意乘客上下車情形，貿然關閉車門駛離之情，然並無何積極
    證據可資證明，至告訴人林添鵬雖另拍攝四輛欣欣客運公司
    所屬其他營業大客車於本件案發地點前未關妥右後車門即駛
    離之影像，然此僅能證明不無可能發生未關妥車門即駛離之
    情形，尚不能證明被告於上揭時地駕駛車牌號碼102-AC號營
    業大客車於本件事故發生時有未關閉車門即行駛離，並將已
    經上車之被害人摔落車外之情事，而遽認被告過失情節尚包
    含未注意乘客上下車情形，基於罪疑為有利被告認定之法理
    ，上開臆測推論之詞，自難採信，附此敘明。
二、查被告以駕駛大客車為業，係從事駕駛業務之人，其因業務
    上之過失致人受重傷，核其所為，係犯刑法第284條第2項後
    段之業務過失重傷害罪﹔而查被告於肇事後未被有偵查犯罪
    職權之機關或公務員發覺前，即主動以電話報警並向據報到
    場處理之臺北市政府警察局文山二分局交通分隊警員坦承肇
    事，此據被告供述在卷，並有臺北市○○○○○道路交通事
    故肇事人自首情形紀錄表附卷可參，為對於未發覺之罪自首
    而接受裁判，應依刑法第62條前段規定減輕其刑；原審以被
    告上述犯行事證明確，予以論罪科刑，固非無見，惟查本件
    車禍發生之原因係被告駕車起步駛離時疏未注意其車輛右後
    方之行人動態，致肇事故，原審於判決理由亦載明被告係於
    起步駛離時疏未注意右後方行人動態，致未能及時採取必要
    措施防免本件事故發生，肇致本件車禍之發生，然於事實竟
    認定被告除疏未注意右後方行人率行起步之過失情節外，並
    認被告有疏未注意汽車起步前應顯示方向燈，注意前後左右
    有無障礙或車輛行人，並應讓行進中之車輛優先通行之過失
    情節，核與事實不符，亦與判決理由不相一致，尚有未洽。
    是被告上訴意旨否認犯罪，暨檢察官上訴意旨以本件車禍發
    生係被害人乙○○○上車時尚未站穩，被告即行起步駛離，
    因而致被害人摔落車外並遭該公車右後車輪碾過右小腿，惟
    此依上揭所述，固均無理由，然原判決既有可議之處，自應
    由本院予以撤銷改判，爰審酌被告前無不良前科，犯罪之手
    段，過失之程度，被害人因而所受之傷害，迄仍未賠償被害
    人之損害及犯罪後之態度等一切情狀，仍量處有期徒刑五月
    ，並諭知易科罰金之折算標準。
據上論斷，應依刑事訴訟法第369條第1項前段、第364條、第299
條第1項前段，刑法第284條第2項、第62條前段，罰金罰鍰提高
標準條例第1條前段、第2條，判決如主文。
本案經檢察官陳明光到庭執行職務。
中    華    民    國    95    年    5    月    19    日
                  刑事第五庭審判長法  官  張傳栗
                                  法  官  吳啟民
                                  法  官  陳世宗
以上正本證明與原本無異。
不得上訴。
                                  書記官  秦慧榮
中    華    民    國    95    年    5     月    19    日
附錄：本案論罪科刑法條全文
刑法第284條
因過失傷害人者，處六月以下有期徒刑、拘役或五百元以下罰金
，致重傷者，處一年以下有期徒刑、拘役或五百元以下罰金。
從事業務之人，因業務上之過失傷害人者，處一年以下有期徒刑
、拘役或一千元以下罰金，致重傷者，處三年以下有期徒刑、拘
役或二千元以下罰金。


司法院資訊處製作；財團法人民間司法改革基金會備份。
